【裁判字號】    89,易緝,76
【裁判日期】    890727
【裁判案由】    詐欺
【裁判全文】
台灣台北地方法院刑事判決                          八十九年度易緝字第七六號
    公  訴  人  台灣台北地方法院檢察署檢察官
    被      告  乙○
右列被告因詐欺案件，經檢察官提起公訴（八十七年度偵緝字第一九０號），本院判
決如左：
    主  文
乙○無罪。
    理  由
一、公訴意旨略以：乙○與甲○○係同居關係，於民國八十一年至八十二年間，甲○
    ○因不會使用提款卡，乙○基於概括之犯意，意圖為自己不法之所有，向甲○○
    連續佯稱其可幫忙查看甲○○所存之金額有無入帳，使甲○○陷於錯誤而交付合
    作金庫金融卡（卡號0000000000000）、及其母楊寶桃之郵局金融
    卡（卡號0000000000000）、萬泰銀行金融卡（卡號000000
    000000000）三張予乙○，乙○以未得甲○○及楊寶桃同意之不正方法
    ，將渠等之提款密碼不正指令輸入提款設備，製作財產權之變更紀錄，而取得甲
    ○○及楊寶桃之財產共計新台幣（以下同）一百五十一萬五千元，因認乙○涉有
    刑法第三百三十九條第一項之詐欺取財罪嫌。
二、公訴意旨認被告乙○涉有前揭罪嫌，無非係以告訴人甲○○指訴其並未授權被告
    以金融卡提領存款等語，並有帳戶交易明細表附卷，為其論據。
三、按犯罪事實應依證據認定之，無證據不得推定其犯罪事實；又不能證明被告犯罪
    者，應諭知無罪之判決，刑事訴訟法第一百五十四條、第三百零一條第一項分別
    定有明文。又以被害人之陳述為認定犯罪之依據時，必其陳述並無瑕疵，且就其
    他方面調查，又與事實相符，始能認有證據能力，最高法院六十一年臺上字第三
    ０九九號著有判例可資參照。所謂無瑕疵，係指被害人所為不利被告之陳述，與
    社會上一般生活經驗或卷存其他客觀事實並無矛盾而言，至所謂就其他方面調查
    認與事實相符，非僅以所援用之旁證足以證明被害結果為已足，尤須綜合一切積
    極佐證，除認定被告確為加害人之可能外，在推理上無從另為其他合理原因之假
    設，有不合於此，即不能以被害人之陳述做為論斷之證據。故在告訴人指訴被告
    涉嫌犯罪之場合，縱令所訴情節依其所結合之旁證在情理上尚非絕無可能，若在
    一般生活經驗上仍可另認為其他有利被告之合理推斷，即不得遽以片面之觀點，
    認為告訴人之陳述或其所本旁證已足為有罪判斷之依據。又刑事訴訟上證明之資
    料，無論其為直接或間接證據，均須達於通常一般之人均不致有所懷疑，而得確
    信其為真實之程度，始得據為有罪之認定，若其關於被告是否犯罪之證明未能達
    此程度，而有合理性懷疑之存在，致使無從形成有罪之確信，即不得遽為不利被
    告之認定，亦有最高法院七十六年臺上字第四九八六號判例可參。
四、本件訊據被告乙○，其雖承認曾持告訴人甲○○及楊寶桃之金融卡領取存款，惟
    堅決否認有詐欺取財犯行，辯稱：告訴人與其原為男女朋友，告訴人係因投資其
    所經營之電器生意，始同意其以金融卡領取存款，且每次領款時，告訴人均在一
    旁等待，其每次均交付交易紀錄單予告訴人，生意失敗後，其乃同意告訴人將投
    資款轉為借款等語。經查：
（一）告訴人與被告原係男女朋友，業據告訴人證述屬實，而告訴人甲○○指訴被告
      詐欺取得前開金融卡之原因，先供稱係因被告要為其更改密碼（見八十三年偵
      字第二四五三五號卷第七頁），復改稱係因其不會使用金融卡，被告要幫其看
      錢有無存進去等語（見八十六年偵緝字第五七七號第七、八頁、本院八十九年
      七月十三日審判筆錄），其前後指訴已有不一。告訴人另指稱其陸續存入款項
      後，被告曾拿存摺給其看內有一百多萬元（見本院八十七年易字第三六九五號
      卷第二十頁），嗣改稱被告所交其查看之存摺餘額應為九十餘萬元（見本院八
      十九年七月十三日審判筆錄），然告訴人甲○○之萬泰商業銀行城東分行第０
      ０七─五三─一０九九二０─八號帳戶、台灣省合作金庫儲蓄部０五四０─七
      六五─三三一七八─六號帳戶，以及告訴人之母楊寶桃之桃園龜山大崗郵局帳
      戶，於八十一、二年間之各該帳戶存款餘額最多僅有二十萬零三千零七十二元
      ，此有萬泰商業銀行城東分行八十七年十二月十八日（８７）泰城東字第四五
      九號函、台灣省合作金庫儲蓄部八十七年十二月十三日（８７）合金儲營字第
      四九九四號函及桃園龜山大崗郵局八十七年十二月三十一日第0000000
      0─００二號函復之各該帳戶交易明細表共六紙在卷可證，足證告訴人指訴被
      告係交付告訴人存款餘額近百萬元之存摺，使其陷於錯誤，繼續將金融卡交付
      被告等情，顯與事實不符而不足採。
（二）再查，告訴人指稱其係因存款時未看存摺，故不知被告盜領其存款云云，惟查
      告訴人自承其均係持存摺赴銀行存款，存摺均係自行保管，其存款後有看到存
      摺上面之金額（見本院八十七年易字第三六九五號卷第十九頁背面、第六十一
      頁背面），復審酌告訴人供稱其於八十一、二年間每月收入近三萬元，且供買
      賣股票之存摺進出帳均清楚（見本院八十九年七月十三日審判筆錄），則告訴
      人既對供買賣股票存摺內之存款餘額均會注意，尚無於同一期間對前揭三帳戶
      之存款餘額完全不知之理，而被告於八十一、二年近二年之期間，均係於告訴
      人存入存款後即以金融卡領取現金。按告訴人所指訴其因未看存摺故不知被告
      盜領其存款而陸續存入一百五十一萬五千元，其陸續存入之金額達告訴人該二
      年收入全部之鉅，核其應無將鉅款置於帳戶任被告盜領而不知之理，故告訴人
      其指訴情節前後不一且與事理有違，尚不足以此顯有瑕疵之指訴，作為推論被
      告有罪之基礎。
（三）末查，被告曾與告訴人結算積欠差額並書立借據之事實，業為告訴人及被告所
      不否認（見本院八十九年七月十三日審判筆錄），觀諸該借據之記載（見八十
      三年偵字第二四五三五號卷第十六頁），僅係告訴人與被告結算被告借貸差額
      ，並未記載被告有盜領情事，而告訴人亦自承被告於書立借據後曾還款十餘萬
      元（見本院八十九年七月十三日審判筆錄），則尚難僅以被告曾書立該借據即
      為被告不利之推定。綜上所述，被告所辯係經告訴人授權始領取告訴人存款，
      其書立之借據係結算告訴人投資款項應退還之部分等情，洵堪採信，本件尚難
      僅因被告自承領取告訴人存款並書立借據，即認其有何詐欺犯行，本院復查無
      其他積極事證足證被告確有公訴人所指犯行，揆諸前揭說明，本件不能證明被
      告犯罪，自應為無罪之諭知。
據上論斷，應依刑事訴訟法第三百零一條第一項，判決如主文。
本案經檢察官柯宜汾到庭執行職務
中      華      民      國      八十九      年    七    月    二十七    日
                                      臺灣臺北地方法院刑事第九庭
                                          法  官  沈  君  玲
右正本證明與原本無異
                                          書記官  戴  伯  勳
中      華      民      國      八十九      年    八    月      二      日


司法院資訊處製作；財團法人民間司法改革基金會備份。
